最高法院刑事判決　　　　　　　　　　　　　　　九十一年度台上字第四○七○號
　　上　訴　人　甲○○
右上訴人因妨害自由等罪案件，不服台灣高等法院台南分院中華民國八十九年四月二
十七日第二審判決（八十八年度上訴字第一八四五號，起訴案號：台灣嘉義地方法院
檢察署八十八年度偵字第二五八七號），提起上訴，本院判決如左：
    主  文
上訴駁回。
    理  由
一妨害自由部分：
按刑事訴訟法第三百七十七條規定：上訴於第三審法院，非以判決違背法令為理由不
得為之，是提起第三審上訴，應以原判決違背法令為理由，係屬法定要件，如果上訴
理由狀並未依據卷內訴訟資料具體指摘原判決不適用何種法則或如何適用不當，或所
指摘原判決違法情事，顯與法律規定得為第三審上訴理由之違法情形不相適合時，均
應認其上訴為違背法律上之程式，予以駁回。本件關於上訴人甲○○妨害自由部分，
原判決撤銷第一審此部分之不當判決，改判仍論處上訴人以非法方法剝奪人之行動自
由，處有期徒刑七月，已詳其所憑之證據及認定之理由，並說明上訴人否認此部分
之犯罪所持辯解，係推卸刑責之詞，不足採取；從形式上觀察，原判決並無違背經驗
法則、論理法則或調查職責未盡之違背法令情形。上訴人之上訴意旨略稱：(一)證人張
進輝於警訊供稱：「四月五日，甲○○與張進輝於晚上七、八時到我家，沒看到甲○
○帶任何兇器，沒看到陳慶陽有受傷，當天陳慶陽打電話叫他老婆借錢，沒有看到陳
慶陽手上綁塑膠繩子」，足證被害人陳慶陽偵審中之供述，誇大不實，原判決對於張
進輝上開上訴人並未對陳慶陽妨害自由及傷害之有利供述，未說明不予採取之理由，
有理由不備之違法。(二)原審未傳訊製作警訊筆錄之警員，查明警訊筆錄有無縮寫情形
，有違證據法則，又民國八十八年四月五日晚上，陳慶陽之配偶亦在家中，目睹陳慶
陽被人持槍押走，何以未報警處理？足證陳慶陽配偶係認定陳慶陽係自願隨上訴人離
去，故不願報警，原審未傳訊陳慶陽之配偶以究實情，自有調查職責未盡之違法等語
。惟查：上訴人於警訊供稱：「八十八年四月五日下午八時許，持槍押陳慶陽上Ｃ三
｜０九九八號自小客車，我與陳慶陽坐在後座時，用槍抵住他頭部，持槍柄打他的頭
，又以白色塑膠帶綑綁他的雙手，以手槍槍柄、木棒毆打他的頭及右上臂部，並以拳
頭打他左眼成傷，持槍押走他至晚上十一時，這段三小時期間，車子隨處跑及到仔
惠（指張進輝）家坐，我一人以白色塑膠繩捆綁他」，核與陳慶陽指訴被強押之事實
相符，證人陳秋洋於警訊亦供稱：「涂某持手槍朝陳慶陽臉部打」，於偵查中供稱：
「甲○○打陳慶陽，我沒有出手打他，甲○○是向陳慶陽要賭債」；原判決綜合上引
及卷內其他證據資料而認定上訴人以非法方法剝奪陳慶陽之行動自由，與卷內資料並
無不符，至證人張進輝所見係上訴人本件妨害自由犯罪過程之片斷，其供稱未看見上
訴人帶兇器，陳慶陽有受傷及以塑膠繩綁手各節，自不得據為有利於上訴人之認定，
原判決雖未詳予說明證人張進輝上開供述何以不足採，稍有略疏，然於判決結果不生
影響；上訴意旨(一)仍非可為適法之第三審上訴理由。刑事訴訟法第三百七十九條第十
款所謂依法應於審判期日調查之證據，係以事實審案內所存在之與待證事實有關之證
據為限；遍查原審卷宗，上訴人並未請求傳訊製作警訊筆錄之警員及陳慶陽之配偶證
明何事，自不得以原審未依職權傳訊該等證人而指原判決違法；至原原判決於理由欄
說明：「告訴人於八十八年四月六日警訊供稱：由甲○○拿塑膠帶捆我雙手，手槍亦
涂從其車後行李箱取出，應係將二階段行為縮寫，非謂將告訴人押上捆綁雙手後才自
後行李箱起出玩具手槍」，核與上訴人於警訊時自白持玩具手槍押陳慶陽上車及為防
陳慶陽逃走而以塑膠繩捆綁陳慶陽等語相符，足見陳慶陽上引供述係將上訴人自車後
箱拿取手槍將其強押上車後，為防其逃走而在車內以塑膠帶（繩）捆綁其雙手等情節
，前後次序雖然顛倒，然與事實既然相符，原判決上引說明尚無違誤，自無依職權傳
訊製作警訊筆錄警員之必要；又陳慶陽之配偶未向警方報案，係基於其個人因素之考
量，其因何未報警，與本件上訴人妨害自由之待證事實無關，原審未依職權傳訊陳慶
陽之配偶，難謂違法。上訴人此部分之上訴，核與前揭得為第三審上訴之法定要件不
相適合，應認上訴人此部分之上訴為違背法律上之程式，予以駁回。
二未指定犯人誣告部分：
按刑事訴訟法第三百七十六條所列各罪之案件，經第二審判決者，不得上訴於第三審
法院，法有明文。本件上訴人甲○○未指定犯人誣告部分（原判決諭知上訴駁回部分
），原判決係維持第一審判決依刑法第一百七十一條第一項論處罪刑，核屬刑事訴訟
法第三百七十六條第一款之案件，依首開說明，既經第二審判決，自不得上訴於第三
審法院，上訴人竟復提起上訴，顯為法所不許。此部分亦應駁回。
據上論結，應依刑事訴訟法第三百九十五條前段，判決如主文。
中      華      民      國    九十一    年      七      月     十九     日
                              最高法院刑事第一庭
                                  審判長法官  施  文  仁
                                        法官  林  永  茂
                                        法官  蕭  仰  歸
                                        法官  花  滿  堂
                                        法官  陳  世  淙
      右正本證明與原本無異
                                              書  記  官
中      華      民      國    九十一    年      七      月     二十五   日
